【裁判字號】    99,抗,162
【裁判日期】    990728
【裁判案由】    拍賣抵押物
【裁判全文】
臺灣板橋地方法院民事裁定               99年度抗字第162號
抗  告  人  乙○○
相  對  人  第一商業銀行股份有限公司
法定代理人  甲○○
上列當事人間拍賣抵押物事件，抗告人對於中華民國99年6月9日
本院板橋簡易庭99年度司拍字第390號裁定，提起抗告，本院裁
定如下：
    主  文
抗告駁回。
抗告程序費用新台幣壹仟元由抗告人負擔。
    理  由
一、按扺押權人於債權已屆清償期而未清償者，得聲請法院拍賣
    抵押物，就其賣得價金而受清償，民法第873 條第1 項定有
    定有明文。抵押權人依此項規定聲請拍賣抵押物係屬非訟事
    件，法院所為准駁之裁定，無確定實體法上法律關係存否之
    性質，於債權及抵押權之存否無既判力。又最高限額抵押權
    ，於抵押權成立時，未必先有債權存在，固不得因抵押權之
    登記而逕行准許拍賣抵押物，惟法院仍須就抵押權人提出之
    證據為形式上之審查而為准駁，倘形式上審查抵押權人提出
    之證據，足以證明抵權存在，而其抵押債權金額確定時，法
    院即應為許可拍賣抵押物之裁定（最高法院85年台抗字第36
    7號裁定意旨可資參照）。
二、查本件相對人主張對訴外人楊淑珠於民國（下同）89年7 月
    18日以如原裁定所示之不動產為債務人游明輝所負債務之擔
    保，設定最高限額新臺幣（下同）800萬元之抵押權，且經
    依法登記，該債權已屆清償期而未受清償，因楊淑珠將前揭
    不動產於97年11月5日不動產移轉登記予抗告人等情，業據
    相對人提出他項權利證明書、權狀影本、抵押權設定契約書
    借據、撥款申請書兼借款憑證、攤還及收息紀錄查詢單、借
    款展期約定書、放款戶授信明細查詢單、土地登記謄本等之
    影本為證，原法院據以准許相對人拍賣抵押物之聲請即無不
    當。
三、抗告意旨雖以：抗告人已願意清償債務，即不合於民法第
    873條規定債權已屆清償期之要件，又抗告人已願意清償債
    務，卻遭相對人拒絕，並據以聲請拍賣抵押物，顯屬權利濫
    用等語，指摘原裁定逕予准許拍賣抵押物不當。經查：債務
    人游明輝於98年5月22日起即未按期繳息，為抗告人所不爭
    ，依據游明輝與相對人簽立之借據第8條第1款之約定，任何
    一宗債務不依約清償本金時，債務視為全部到期，因此，本
    件債務已屆清償期，核與民法第873條之規定，債權已屆清
    償期之要件相符。再者，依債務本旨，向債權人或其他有受
    領權人為清償，經其受領者，債之關係消滅，民法第309條
    定有明文。債務人原應依據原約定清償期清償債務，始為依
    據債之本旨所為之清償，債務人於清償期屆至後，在協商清
    償債務為延期清償，而相對人是否同意債務人延期清償債務
    ，為法律賦予相對人之權利，自不得以相對人拒絕受償，即
    認權利濫用，抗告人前揭主張，實非可取。惟聲請拍賣抵押
    物係屬非訟事件，法院僅得為形式上之審查，且法院所為准
    駁之裁定，無確定實體法上法律關係存否之性質，於債權及
    抵押權之存否並無既判力，已如前述，抗告人如有其他實體
    爭執事項，應另行起訴，以求解決，茲乃提起抗告，請求廢
    棄原裁定，不能謂有理由，應予駁回。
四、據上論結，本件抗告為無理由，依非訟事件法第21條第2 項
    、第24條第1 項、第46條，民事訴訟法第495 條之1 第1 項
    、第449 條第1 項、第78條，裁定如主文。
中    華    民    國    99    年    7     月    28    日
                 民事第三庭
                            法  官  徐玉玲
正本係照原本作成。如不服本裁定，僅得於收受本裁定正本送達
後10日內，以適用法規顯有錯誤為理由，向本院提出再抗告狀
，（須附繕本一份及繳納再抗告裁判費新台幣1,000元），經本
院許可後紿可再抗告。
中    華    民    國    99    年    7     月    28    日
                           書記官  陳靜怡

司法院資訊處製作；財團法人民間司法改革基金會備份。
